【裁判字號】    95,上易,18
【裁判日期】    950321
【裁判案由】    詐欺等
【裁判全文】
臺灣高等法院刑事判決
上  訴  人  臺灣臺北地方法院檢察署檢察官
被      告  乙○○
選任辯護人  趙元昊律師
            許瑞榮律師
被      告  辛○○
選任辯護人  梁治律師
上列上訴人因被告違反證券交易法等案件，不服臺灣臺北地方法
院94年度易字第1250號，中華民國94年12月8日第一審判決（起
訴案號：臺灣臺北地方法院檢察署94年度偵字第5424號），提起
上訴，本院判決如下：
    主  文
上訴駁回。
    理  由
一、公訴意旨略以：辛○○係設於臺北市○○路101號5樓之1全
    盛資訊顧問有限公司（下稱全盛公司）負責人，乙○○係該
    公司負責銷售之業務人員，與臺北市○○○路○段134號9樓
    之趨勢資訊有限公司（下稱趨勢公司）負責人楊宜忠（因已
    另案判罪確定，故另行處分）及多圓科技股份有限公司（下
    稱多圓公司）總經理程正德（另行檢舉）等四人，明知全盛
    、趨勢公司未經主管機關行政院金融監督管理委員會證券期
    貨局（組織改制前原為財政部證券暨期貨管理委員會）之核
    准，竟基於共同營利之犯意，自民國（下同）90年初起，由
    程正德以多圓公司監察人林秀蘭（另行處分）之名義，以每
    股新臺幣（下同）44元或45元之價格，提供未上市（櫃）多
    圓公司股票，並共同印製內容不實之宣傳文件於全盛、趨勢
    公司散發，再以每股48元或49元之價格向不特定民眾販售未
    上市（櫃）之多圓公司股票，詐取不法利益，因認辛○○、
    乙○○違反證券交易法第44條第1項規定，應依同法第175條
    及刑法第339條第1項之詐欺取財罪論處云云。
二、按犯罪事實應依證據認定之，無證據不得認定犯罪事實。又
    不能證明被告犯罪者，應諭知無罪之判決，刑事訴訟法第15
    4條第2項、第301條第1項分別定有明文。又犯罪事實應依證
    據認定之，所謂證據，須適於為被告犯罪事實之證明者，始
    得採為斷罪資料。而認定不利於被告之事實，須依積極證據
    ，苟積極證據不足為不利於被告事實之認定時，即應為有利
    於被告之認定，更不必有何有利之證據（參看最高法院53年
    臺上字第2750號、30年上字第816號判例）。另被告或共犯
    之自白，不得作為有罪判決之唯一證據，仍應調查其他必要
    之證據，以察其是否與事實相符，刑事訴訟法第156條第2項
    亦定有明文。
三、本件公訴人認被告辛○○、乙○○二人涉有前開罪嫌，其所
    依憑之證據，無非係以：(一)證人程正德、林秀蘭之陳述；(二)
    證人丙○○、庚○○、甲○○○、丁○○、己○○、戊○○
    、邱櫻娟等人於調查處之詢問；(三)多圓公司設立登記卷；(四)
    中國文化大學、亞歷山大山股份有限公司、國立中山大學、
    交通部民用航空中正國際航空站、國立故宮博物院、國防大
    學醫學院等機關函文；(五)多圓公司宣傳資料等為其主要論據
    。
四、訊據被告辛○○、乙○○堅決否認有何違反證券交易法之犯
    行，被告辛○○辯稱：全盛公司營業項目為「美容器材」及
    「殯葬服務」（即生前契約），伊未從事販售未上市（櫃）
    股票，全盛公司職員並無徐偉玲此人，不認識程正德、林秀
    蘭，亦不認識甲○○○、己○○、丙○○、庚○○、丁○○
    、戊○○、邱櫻娟，乙○○在全盛公司任職約兩週，未達成
    任何業績即已離職，公司亦未支付乙○○任何薪水等語。被
    告乙○○辯稱：伊在全盛公司推銷生前契約，任職約兩個禮
    拜，在與客戶談到投資管道時曾提到多圓公司股票，應客戶
    要求有幫忙買一張，有提供盤商出具之多圓公司的資料給客
    戶，但非卷附的多圓公司宣傳資料，公司並未交代賣股票等
    語。
五、經查：
  (一)證人即多圓公司負責人邱櫻娟於偵查中證稱：伊從未與全盛
    公司往來等語（見偵查卷第13頁至第14頁）。證人即多圓公
    司監察人林秀蘭於偵查中證稱：股票的事都是程正德在處理
    ，伊不知情等語（見94年4月19日偵訊筆錄）。證人即多圓
    公司總經理程正德於偵查中證稱：股票是由股務人員處理等
    語，其三人未言及被告辛○○、乙○○及辛○○所經營之全
    盛公司曾經與彼等共同販賣多圓公司股票之事，依證人邱櫻
    娟、林秀蘭、程正德等人之證詞，尚難證明被告二人有檢察
    官所指之犯行。
  (二)購買多圓公司股票之人即證人甲○○○、己○○二人於警詢
    時固曾言股票係向全盛公司之徐偉玲所購買云云，並提出徐
    偉玲之名片為證（見5424號偵查卷26頁、34頁）。惟證人甲○○○於原審審理時結證稱：多圓公司股票是向一位很早以
    前就認識的徐偉玲買的，買多圓公司股票時未曾去過位於臺
    北市○○路101號5樓之1的全盛公司，多圓公司股票也是徐
    偉玲拿到家裡給伊，伊曾打電話到徐偉玲名片上所留全盛公
    司之電話，是徐偉玲接的，但接電話的人沒有說「全盛公司
    你好」，也沒有見過被告辛○○等語（見原審審判筆錄）；
    證人己○○於原審審理時結證稱：多圓公司股票是向徐偉玲
    買的，徐偉玲先打電話介紹，再傳真資料到伊家，傳真的資
    料電話來源是00000000號，但伊未曾打電話或親自到全盛公
    司，徐偉玲都是用行動電話與伊聯繫等語（見原審審判筆錄
    ），由以上股票交易過程觀之，均係案外人徐偉玲向二人推
    銷販售甚明，且二證人並未前往全盛公司，雖徐偉玲交付予
    二證人之名片，印有「全盛資訊顧問有限公司」、「專案經
    理徐偉玲」之字樣，惟全盛公司之負責人即被告辛○○已經
    否認全盛公司有徐偉玲其人，且證人甲○○○、己○○亦自
    承未曾前往全盛公司交易股票，實難逕依上開二證人於警詢
    中之陳述，逕認被告辛○○所經營之全盛公司販賣多圓公司
    之股票。再者，依證人己○○於原審提出徐偉玲之傳真予伊
    之資料觀之，徐偉玲傳真資料之電話來源00000000號，與徐
    偉玲名片上所載全盛公司傳真電話00000000號並不相符，又
    徐偉玲之傳真資料中另附有印有「遠展國際股份有限公司專
    案代表徐偉玲」及「世成國際股份有限公司專案經理徐偉玲
    」字樣之名片，此有證人己○○提出之傳真資料在原審卷可
    稽（原審94年11月3日審判筆錄後附之傳真資料），可證徐
    偉玲對外使用之名片至少有3種以上，任職之公司亦有3個以
    上，由此益可佐證被告辛○○所言徐偉玲非全盛公司之職員
    一節非虛，故自難憑與證人己○○、甲○○○二人交易之徐
    偉玲曾使用全盛公司名義之名片，遽認被告辛○○所經營之
    全盛公司有檢察官所指之犯行。
  (三)又曾經購買多圓公司股票之被害人即證人丁○○即即於警詢
    中證稱：不知多圓公司股票係向何人購買等語；證人丙○○
    證稱：係透過朋友認識才購買多圓公司股票，名字不記得，
    名片也不見了等語；證人庚○○證稱：伊未購買多圓公司股
    票，股票是伊同學陳岱鈺購買，登記在伊名下等語；證人戊○○證稱：多圓公司股票係向伊以前同事，服務於趨勢科技
    公司的洪懷祖購買等語（見偵查卷第26頁至第51頁），足見
    以上證人購買多圓公司股票與被告二人或全盛公司全然無關
    。至中國文化大學等機關所出之函文，亦無從證明被告二人
    有販賣多圓公司股票及有何詐欺之行為。
  (四)被告乙○○於偵查及原審審理中固坦認有銷售過一張多圓公
    司股票與客戶之行為，惟稱僅係推銷「生前契約」過程，因
    客戶要求而為之，且所交付之資料係證券盤商提供等語，經
    查：
  (1)被告乙○○於偵查、審判中均自白曾經應客戶要求販賣過一
    張多圓公司之股票云云，惟查，遍觀全卷均查無被告乙○○
    出售股票與何人之事證，依前述刑事訴訟法之規定，自不能
    僅憑被告乙○○之自白，遽認被告乙○○涉有違反證券交易
    法之犯行。
  (2)按證券交易法第44條第1項規定：「證券商須經主管機關之
    許可及發給許可證照，方得營業；非證券商不得經營證券業
    務」，顯見證券交易法第44條第1項所欲保護者，係未經證
    券主管機關核准而擅自經營證券業務之行為，惟刑法上所謂
    「業務」，係以事實上執行業務者為標準，指以反覆同種類
    之行為為目的之社會的活動而言，最高法院迭著有判例可資
    依循，依被告乙○○之供述內容，其僅於販賣「生前契約」
    時，依客戶之要求而代為購買一張等情，縱係事實，則被告
    偶一為之之行為，亦難逕認係被告反覆為同種類之行為為目
    的之社會活動，亦即不能僅憑此即認定被告乙○○有經營股
    票買賣居間之業務，被告乙○○既非經營「證券業務」，自
    無違反上開證券交易法第44條第1項之可言。
  (3)依檢察官所引之證據，亦無從證明被告乙○○有違反證券交
    易法第44條第1項及詐欺之行為。
六、綜上所述，被告二人均無違反證券交易法第44條第1項之行
    為，從而亦難認其二人有檢察官所指以不實資料詐欺被害人
    之行為，此外，本院復查無其他積極證據足以證明被告二人
    有檢察官所指違反證券交易法及詐欺之犯行，既不能證明被
    告二人犯罪，原審對被告二人為無罪之諭知，經核並無不合
    。
七、檢察官提起上訴略以，被告之犯行，業經證人丙○○、庚○○、甲○○○、丁○○、己○○、戊○○、邱櫻娟於調查處
    詢問時證述明確，且有多圓公司設立登記卷、中國文化大學
    、亞歷山大山股份有限公司、國立中山大學、交通部民用航
    空中正國際航空站、國立故宮博物院、國防大學醫學院等機
    關函文及多圓公司宣傳資料可資佐證，被告犯行堪以認定，
    原審採信與被告利害共同之證人之證詞，為無罪之判決，容
    有未洽云云。
八、惟經本院傳訊證人丙○○、庚○○、甲○○○、丁○○、己○○，被害人丙○○稱，我是透過朋友幫我買的，我的朋友
    如何買我不清楚，我跟被告二人不認識，我不是跟被告買的
    ，我自認損失，不願再追究。己○○稱，我是跟徐偉玲買的
    ，她透過電話向我推銷，有傳真一些資料過來給我，錢我是
    交給徐偉玲的，我不曉得被告與徐偉玲的關係，徐偉玲有提
    供的資料是全盛公司及多圓公司，是徐偉玲推銷的。丁○○
    稱，有一個推銷股票的業務員叫李玉昭打電話向我推銷的，
    原來向他買別家公司的股票，後來他說那家公司不上市了，
    叫我拿那家的股票來換多圓公司的股票，不認識被告，也無
    跟他們接觸。庚○○稱，我沒有買，是我的朋友以我的名義
    買，他說他要業績，我朋友叫做陳岱鈺，他向誰買的，買多
    少，我都不清楚，我不認識被告二人。甲○○○稱，我有向
    徐偉玲買過靈骨塔，我向他買另外一家的股票，後來才轉買
    多圓公司的股票，他說那家股票不知道要拖到何時才會上市
    ，多圓公司比較快會上市，他原來在一家遠展公司上班，後
    來又到中央投資公司上班，不知道徐偉玲與被告等有何關係
    （見本院95年2月8日訊問筆錄）。無何證據證明被告二人有
    對前述證人施用詐術。再依邱櫻娟及於調查局所述，多圓公
    司未與全盛公司往來（見偵查卷第14頁），並未言及被告二
    人有假冒多圓公司名義販售股票。證人戊○○於調查局訊問
    時是以前的同事洪懷祖賣給我多圓公司的股票（見偵查卷第
    41頁），亦未言及被告二人有販賣多圓公司的股票。綜上所
    述，本件並無何證據認定被告二人有何違反證券交易法第44
    條第1項規定，及涉有刑法第339條第1項之詐欺取財罪嫌，
    檢察官之上訴為無理由，應予駁回。
據上論斷，應依刑事訴訟法第368條，判決如主文。
本案經檢察官劉斐玲到庭執行職務。
中    華    民    國    95    年    3    月     21    日
                  刑事第十一庭
                          審判長法  官  張連財
                                法  官  楊照男
                                法  官  林明俊
以上正本證明與原本無異。
不得上訴。
                                書記官  蕭進忠
中    華    民    國    95    年    3     月    27    日


司法院資訊處製作；財團法人民間司法改革基金會備份。
